【裁判字號】    99,交聲,469
【裁判日期】    991228
【裁判案由】    違反道路交通管理處罰條例聲明異議
【裁判全文】
臺灣花蓮地方法院交通事件裁定         99年度交聲字第469號
原處分機關  交通部公路總局臺北區監理所花蓮監理站
異  議  人
即受處分人  徐秀玲
上列異議人即受處分人因違反道路交通管理處罰條例案件，對於
交通部公路總局臺北區監理所花蓮監理站民國99年10月19日所為
之處分（原處分案號：花監違字第裁44-P00000000號）聲明異議
，本院裁定如下：
    主  文
異議駁回。
    理  由
一、原處分意旨略以：異議人即受處分人徐秀玲（下稱異議人）
    於民國99年7月3日21時41 分許駕駛車牌號碼JB-3663號自用
    小客車，在花蓮縣吉安鄉○○路27號前，不慎與冉怡帆駕騎
    之車牌號碼 327-DBD號機車發生側撞，致冉怡帆人車倒地受
    傷而肇事，經警舉發「肇事致人受傷逃逸」之違規行為，原
    處分機關認異議人有「汽車駕駛人駕駛汽車肇事致人受傷而
    逃逸者」之違規事實，而依道路交通管理處罰條例第62條第
    4項規定，裁處異議人罰鍰新臺幣（下同）6,000元，吊銷駕
    駛執照，1年內不得考領駕駛執照。
二、異議意旨略以：異議人因車禍離開現場，但絕不是刻意肇事
    逃逸，發生事故時，因為一個女人家心裡害怕，加上車速不
    快（轉彎），知道對方輕傷，而現場又有許多人，家裡離現
    場不是很遠，情急之下，回去找我先生立刻返回現場，幫忙
    處理，我先生上班、兒子唸書、婆婆的慢性病就醫複診都需
    要我開車接送，罰款我接受（因為確有離開現場），但請可
    否免吊駕照，讓我方便云云。
三、按汽車駕駛人駕駛汽車肇事致人受傷或死亡者，應即採取救
    護措施及依規定處置，並通知警察機關處理，不得任意移動
    肇事汽車及現場痕跡證據，違反者處3,000元以上9,000元以
    下罰鍰；前項駕駛人肇事致人受傷而逃逸者，吊銷其駕駛執
    照；道路交通管理處罰條例第62條第3項前段、第4項前段分
    別定有明文。依前述規定係課予肇事致人受傷或死亡之汽車
    駕駛人3 項義務：採取救護或其他必要措施；向警察機
    關報告之義務；汽車不得駛離現場，違反該3 項義務之一
    者，即吊銷其駕駛執照。揆諸其立法目的，係為處罰肇事後
    逃逸之駕駛人，俾促使駕駛人於肇事後能對被害人即時救護
    ，以減少死傷，是該違規行為之成立祇以行為人有駕駛汽車
    肇事，致人死傷而逃逸之事實即為已足。
四、經查：
  (一)異議人於99年7月3日21時41 分許，駕駛車牌號碼JB-3663號
    自用小客車，由花蓮縣吉安鄉○○路27號左轉駛入該處巷內
    時，不慎與冉怡帆駕騎之車牌號碼 327-DBD號機車發生側撞
    ，致冉怡帆人車倒地而受傷，異議人未停留現場等候警方處
    理，便逕行駕車逃逸，嗣於10餘分鐘後始自行返回肇事現場
    等事實，為異議人所不爭執，並據被害人冉怡帆於警詢陳述
    在卷，復有花蓮縣警察局花警交字第P00000000 號舉發違反
    道路交通管理事件通知單在卷可稽，且異議人因同一肇事逃
    逸事實，經本院於99年11月24日以99年度花交簡字第566 號
    判決處有期徒刑4月，緩刑2年確定，業經本院調閱上開刑事
    案卷核閱屬實，異議人確有於肇事致人受傷後，未採取救護
    或其他必要措施，並向警察機關報告而逃逸之違規事實明確
    。異議人雖辯稱因心生害怕，先返家找其配偶到現場協助處
    理云云，然揆諸前開說明，異議人於肇事後駕車駛離現場時
    ，即已構成道路交通管理處罰條例第62條第4 項吊銷駕駛執
    照之處罰要件。異議人以因需開車接送家人為由，請求可否
    免吊駕照，於法無據。
  (二)綜上所述，異議人確有於上開時、地，因汽車駕駛人駕駛汽
    車肇事致人受傷而逃逸之違規行為，原處分機關依道路交通
    管理處罰條例第62條第4 項之規定，裁處異議人吊銷駕駛執
    照，1 年內不得考領之行政裁罰部分，核無違誤，本件異議
    為無理由，應予駁回。
五、據上論斷，應依道路交通事件處理辦法第18條，裁定如主文
    。
中    華    民    國    99    年    12    月    28    日
                  交通法庭      法  官  蔡寶樺
上列正本證明與原本無異。
如對本裁定不服，應於送達後5 日內，向本院提出抗告狀（應抄
附繕本）。
中    華    民    國    99    年    12    月    28    日
                                書記官

司法院資訊處製作；財團法人民間司法改革基金會備份。
